臺灣臺北地方法院民事判決
111年度重家繼訴字第16號
原      告  許智傑  
訴訟代理人  蘇家宏律師
            林正椈律師
            施宥宏律師
被      告  許智鈞  
            許智超  
            許凱雄  
            許瓊方  

上列當事人間請求分割遺產事件，本院於民國111年8月11日言詞
辯論終結，判決如下：
    主    文
一、被繼承人許清泉所遺如附表一所示之遺產，應分割如附表一
    「本院分割方法」欄所示。
二、被繼承人許鄭碧雲所遺如附表二所示之遺產，應分割如附表
    二「本院分割方法」欄所示。
三、訴訟費用由兩造按附表三所示之應繼分比例負擔。
    事實及理由
一、原告起訴意旨略以：被繼承人即兩造父親許清泉於民國91年
    12月28日死亡，遺產由兩造及被繼承人許鄭碧雲共同繼承，
    嗣許鄭碧雲於106年1月14日死亡，兩造為許清泉、許鄭碧雲
    之全體繼承人，應繼分比例如附表三所示。許清泉、許鄭碧
    雲死亡時，分別遺有如附表一、附表二所示之遺產（下稱系
    爭遺產），迄今尚未分割，且無不能分割之情形及約定，惟
    兩造間無法協議分割，爰依繼承之法律關係，求為分割系爭
    遺產等語，並聲明如主文所示。
二、被告則以：
  ㈠許智鈞：對原告主張分割許清泉、許鄭碧雲所遺系爭遺產並
    無意見，惟被繼承人許清泉於81年間曾要求伊與原告、被告
    許智超共同出資新臺幣（下同）600萬元購置臺北市○○○路0
    段000號3樓房地（下稱長安東路3樓房地），並稱待贈與稅
    調降後再將土地部分過戶予伊，多年來伊按期繳納共600萬
    元之貸款，原告及許智超均未出錢，換言之，長安東路3樓
    房地形同伊之財產，許清泉生前未及移轉所有權，亦未將此
    部分款項返還予伊，在許清泉死亡後，伊曾向許鄭碧雲主張
    應召開親屬會議取得共識，卻是無疾而終，直至許鄭碧雲死
    亡後，伊始知悉長安東路3樓房地已出租他人，連伊給予許
    鄭碧雲之珊瑚項鍊、手環及伊放置之打字機、銅製蠟燭台、
    百瓶白蘭地均不翼而飛，許清泉、許鄭碧雲之存摺亦不知去
    向，為補償伊代許清泉給付之600萬元本息，原告主張應以
    應繼分比例分配遺產之分割方法形同分配伊的財產，故不同
    意原告之分割方法。
  ㈡許瓊方：許清泉於購置長安東路改建之房地時，安排由兩造
    各分配取得1層樓，伊於82年間因談論婚事之諸多考量，要
    求許清泉暫時不要將分配予伊之長安東路2段167號1樓房地
    （下稱長安東路1樓房地）辦理移轉登記，考量當時被告許
    凱雄赴美求學，短期內亦無結婚計畫，故許清泉、許鄭碧雲
    將長安東路1樓房地移轉登記至許凱雄名下，屬借名登記，
    自應返還予伊，原告明知此情，卻在討論遺產分割事宜時，
    將長安東路1樓房地列入討論範圍，並主張由兩造按應繼分
    比例分配取得長安東路1樓房地，惟長安東路1樓房地本非屬
    許清泉、許鄭碧雲之遺產，原告此舉顯然侵害伊之權益，倘
    原告同意將長安東路1樓房地歸還予伊，伊就同意兩造按應
    繼分比例分配取得系爭遺產。
  ㈢許智超：對原告主張許清泉、許鄭碧雲遺有系爭遺產，並依
    兩造應繼分比例分割遺產之請求，均無意見，惟不同意被告
    許智鈞、許瓊方前開之抗辯。
  ㈣許凱雄：對原告主張許清泉、許鄭碧雲遺有系爭遺產，並依
    兩造應繼分比例分割遺產之請求，均無意見，惟不同意被告
    許智鈞前開之抗辯。又許清泉於20餘年前將長安東路1樓房
    地登記於伊名下，伊主觀上認定此為贈與取得，非借名登記
    ，嗣原告召集兩造共同討論分割遺產事宜時，伊基於兄弟姐
    妹共享之概念，始同意將長安東路1樓房地之所有權以兩造
    各5分之1比例分配，並否認許瓊方前開所辯為真。
三、得心證之理由：
  ㈠被告許瓊方於111年8月11日本院言詞辯論程序中聲請移付調
    解，惟本件前經調解未成，有家事調解紀錄表可參，且原告
    及被告許智超、許智鈞、許凱雄均陳明並無調解之意願（見
    本院卷第269頁），核與民事訴訟法第420條之1第1項規定不
    符，無由移付調解，本院本於證據調查結果及兩造言詞辯論
    而為判決，先予敘明。
  ㈡原告主張之事實，有許清泉及許鄭碧雲之除戶謄本、遺產稅
    繳清證明書、遺產稅免稅證明書、繼承系統表、存款帳戶餘
    額資料、投資帳戶對帳單、外幣對帳單等件在卷可憑，且為
    被告等所不爭執，堪信屬實。被告許智鈞雖主張其代許清泉
    繳付購置不動產之貸款共600萬元，並提出許清泉親筆信件
    、本票影本、貸款扣款存摺內頁等件為據，惟一般親屬間匯
    款交付金錢之原因多端，或為買賣，或為贈與，或因其他之
    法律關係而為交付，非謂一有金錢之交付，即得推論授受金
    錢之雙方即屬消費借貸關係，被告許智鈞既未就前揭其與許
    清泉間本票之債權債務關係舉證證明，亦未提出有借貸關係
    之證據以實其說，自無由主張應自許清泉之遺產中優先受償
    。又被告許瓊方雖抗辯兩造應就長安東路1樓房地先予分配
    ，始同意分割遺產云云，然長安東路1樓房地非許清泉、許
    鄭碧雲之遺產範圍甚明，自非本件分割遺產之標的，其主張
    核與本件請求無涉，倘兩造就此部分尚有爭議，應另循法律
    途徑尋求救濟為妥。是被告許智鈞、許瓊方之上揭抗辯，均
    無可取。
  ㈢按繼承人得隨時請求分割遺產。但法律另有規定或契約另有
    訂定者，不在此限；繼承人有數人時，在分割遺產前，各繼
    承人對於遺產全部為公同共有；公同共有物之分割，除法律
    另有規定外，準用關於共有物分割之規定；各共有人，除法
    令另有規定外，得隨時請求分割共有物，但因物之使用目的
    不能分割或契約訂有不分割之期限者，不在此限，民法第11
    64條、第1151條、第830條第2項、第823條第1項分別定有明
    文。
  ㈣查系爭遺產並無不能分割之情形，亦無不分割之約定，兩造
    既不能協議分割，則原告請求裁判分割，於法自屬有據。本
    院斟酌遺產之性質、經濟效用及全體共有人之利益認依附表
    一、附表二分割方式欄所示分割被繼承人許清泉、許鄭碧雲
    之遺產，對各繼承人之利益相當，應屬適當公允，爰判決如
    主文第一項、第二項所示。
四、因共有物分割、經界或其他性質上類似之事件涉訟，由敗訴
    當事人負擔訴訟費用顯失公平者，法院得酌量情形，命勝訴
    之當事人負擔其一部，民事訴訟法第80條之1定有明文。本
    件分割遺產之訴，係固有必要共同訴訟，兩造間本可互換地
    位，且兩造均蒙其利，本院認訴訟費用由兩造依應繼分比例
    負擔，較為公平，爰諭知如主文第三項所示。
五、本件事證已臻明確，兩造其餘攻擊防禦方法及訴訟資料，與
    判決結果不生影響，爰不一一論列，附此敘明。　　
六、訴訟費用分擔之依據：家事事件法第51條、民事訴訟法第80
    條之1、第85條第1項但書。
中　　華　　民　　國　　111 　年　　8 　　月　　25　　日
                  家事法庭    法  官  潘英芳
以上正本係照原本作成。
如對本判決上訴，須於判決送達後20日內向本院提出上訴狀。如
委任律師提起上訴者，應一併繳納上訴審裁判費。
中　　華　　民　　國　　111 　年　　8 　　月　　25　　日
                              書記官  李一農

附表一：被繼承人許清泉之遺產
編號 遺產項目 本院分割方法 1 臺北市○○區○○段○○段000地號土地（面積：323平方公尺；權利範圍：10000分之1450） 均由兩造按附表三所示應繼分比例分割為分別共有。  2 臺北市○○區○○段○○段000○號建物（門牌：臺北市○○區○○路0段000號3樓；權利範圍：全部）  3 臺北市○○區○○段○○段000地號土地（面積：116平方公尺；權利範圍：116分之59）  4 郵局臺北第34支局帳戶存款12,546元及其孳息 均由兩造依附表三所示應繼分比例原物分配。 5 臺北市第九信用合作社帳號0000000000000000帳戶存款46,360元及其孳息  6 彰化銀行中崙分行帳號00000000000000帳戶存款1,935元及其孳息  7 彰化銀行中崙分行帳號00000000000000帳戶存款110,675元及其孳息  8 合作金庫銀行板橋分行帳號0000000000000帳戶存款16,402元及其孳息  9 萬泰銀行帳號000000000000帳戶存款1,332元及其孳息  10 彰化銀行中崙分行支存帳號00000000000000帳戶存款35,454元及其孳息  11 長榮海運股份有限公司股份5,737股價值126,787元及其孳息  12 臺北市第九信用合作社投資100,000元及其孳息  13 景順中信和信基金30,000股價值219,600元及其孳息  14 景順日本小型企業基金價值202,292元及其孳息  備註： 遺產項目依財政部臺北國稅局遺產稅繳清證明書、財政部臺北國稅局遺產稅免稅證明書所載（見本院卷第19頁）。   

附表二：被繼承人許鄭碧雲之遺產
編號 遺產項目 本院分割方法 1 郵局帳號00000000000000帳戶存款1,101,486元及其孳息 均由兩造依附表三所示應繼分比例原物分配。 2 板信商業銀行帳號00000000000000帳戶存款191,697元及其孳息  備註： 遺產項目依財政部臺北國稅局遺產稅繳清證明書、財政部臺北國稅局遺產稅免稅證明書所載（見本院卷第21頁）。   

附表三：應繼分比例
編號 繼承人 應繼分比例 1 許智傑 5分之1 2 許智鈞 5分之1 3 許智超 5分之1 4 許凱雄 5分之1 5 許瓊方 5分之1